【裁判字號】    89,訴,426
【裁判日期】    890504
【裁判案由】    偽造有價證券
【裁判全文】
台灣台中地方法院刑事判決                         八十九年度訴字第四二六號
    公  訴  人  台灣台中地方法院檢察署檢察官
    被      告  乙○○
右列被告因偽造有價證券案件，經檢察官提起公訴（八十九年度偵字第六五八號），
本院判決如左：
    主  文
乙○○無罪。
    理  由
一、公訴意旨略以：被告乙○○於民國（下同）八十四年六月間，知悉告訴人甲○○
    於因案入監執行前，將其為發票人之華南銀行台南分行支票（票號為ＶＢ000
    0000號至ＶＢ0000000號）共十三張空白支票及印章交予其公司員工
    丙○○（所涉偽造有價證券部分，經本院判決無罪後，現上訴於台灣高等法院台
    中分院審理中）保管，被告明知並未得甲○○之授權，竟向丙○○謊稱已得甲○○同意，丙○○亦明知未經甲○○授權，竟將前開支票及印章交予被告。被告遂
    分別偽簽票號為ＶＢ0000000號至ＶＢ0000000號四紙支票（按其
    中票號為ＶＢ0000000號及ＶＢ0000000號二紙支票因書寫錯誤而
    未使用），在票號為ＶＢ0000000號及ＶＢ0000000號支票上偽填
    發票日均為八十四年六月二十四日，金額分別為新台幣（下同）二百萬元、二百
    五十萬元，並盜用甲○○前開印章於其上而偽造前開支票二紙，並持該二紙偽造
    之支票向他人調現。嗣因前開支票屆期經提示均未獲兌現，被告於出獄後始查悉
    上情。因認被告涉有刑法第二百零一條第一項之偽造有價證券罪嫌云云。
二、按犯罪事實應依證據認定之，無證據不得推定其犯罪事實，刑事訴訟法第一百五
    十四條定有明文。而認定不利於被告之事實須依積極證據，茍積極證據不足為不
    利於被告事實之認定時，即應為有利於被告之認定，更不必有何有利之證據。又
    事實之認定，應憑證據，如未能發現相當證據，或證據不足以證明，自不能以推
    測或擬制之方法，以為裁判基礎。（最高法院三十年上字第八一六號、四十年台
    上字第八六號判例參照）訊據被告乙○○固坦承有簽發告訴人所有之前開支票等
    情不諱，惟堅決否認有何偽造有價證券之犯行，辯稱略以：是因甲○○有說要投
    資伊公司，她要離開台中一陣子（按應指甲○○因案入監執行），甲○○告訴伊
    支票及印章放在丙○○那裡，如伊有須要可向丙○○拿來調用，伊因公司須週轉
    就向丙○○說，丙○○也同意，並把整本支票交給伊，伊開四張，其中二張開錯
    作廢，實際上伊只開二張，伊是當場開，開完之後就把支票及印章還給丙○○，
    伊並非偽造甲○○之支票等語。查本件公訴人認被告涉有偽造有價證券之罪嫌，
    無非以告訴人之指述及告訴人當時係因欲入監執行，基於信任關係始將支票及印
    章交付丙○○保管，且告訴人入監執行之期間非短，不可能貿然投資被告公司等
    為其論據。經查告訴人與丙○○為同居關係，告訴人於入監執行前，向丙○○表
    示伊有一筆土地可以貸款，可以先借予被告公司或投資，而告訴人當時亦同意被
    告使用支票等情，業據丙○○於偵查中及本院審理時到庭結證屬實（見八十八年
    度他字第八七四號卷第二十九頁正面第三行至第五行訊問筆錄及本院八十九年三
    月十五日審判筆錄），參以告訴人與丙○○為同居關係，彼此間素無怨隙，此為
    告訴人所不否認，告訴人於入監執行前將印章及空白支票交付丙○○保管，渠等
    關係應十分密切，茍告訴人未曾表示投資被告公司及同意被告於週轉不靈時可使
    用其支票，衡情丙○○豈有可能將空白支票及印章隨意交付被告簽發之理！而丙○○亦不可能於偵查中及本院審理時為前開證言。次查丙○○當時係將整本空白
    支票共十三紙及印章全數交予被告，茍被告有偽造告訴人支票之意圖，何須僅簽
    發其中二紙（另二紙因誤寫而作廢）之後即將印章及其餘空白支票悉數返還丙○○？末查告訴人係將空白支票及印章交予同居人丙○○保管，茍告訴人未將此事
    告知被告並表示如被告有急用時可向丙○○取支票使用，則被告亦無法知悉告訴
    人有將空白支票及印章交丙○○保管而於週轉不靈時向丙○○取用前開支票之可
    能，而告訴人如未將其同意被告可使用其支票之情形告知保管人即其同居人丙○○，丙○○更不可能任由被告使用告訴人之支票。綜上所述，參以告訴人與丙○○之關係及丙○○於偵查中、本院審理時之證詞、如告訴人未將空白支票及印章
    交丙○○保管之事告知被告及同意被告可使用其支票，則被告豈能知悉告訴人有
    將空白支票交丙○○保管之事並進而加以使用、丙○○亦無同意之可能、丙○○
    係將空白支票整本交付被告而被告僅簽發並使用其中二張等情以觀，被告辯稱告
    訴人有告訴伊支票在丙○○處，伊如有急用可向丙○○取用乙節，應與事實及常
    情相符，是被告使用前開支票應係事前即經告訴人同意甚明，從而被告所為核與
    偽造有價證券罪之構成要件即屬有間。至被告事後未將前開二紙支票之金額清償
    告訴人，要屬債務不履行之民事糾葛，告訴人宜另循民事訴訟程序解決，尚難以
    被告未清償前開票據債務致告訴人受有損害即遽論被告以偽造有價證券之罪責。
    此外，本院復查無其他積極證據足認被告確涉有公訴人所指之偽造有價證券犯行
    ，揆諸前開最高法院判例意旨，則本件既不能證明被告犯罪，自應為無罪之諭知
    。據上論斷，應依刑事訴訟法第三百零一條第一項，判決如主文。
本案經檢察官林豐文到庭執行職務。
中      華      民      國    八十九      年      五      月    四    日
                                      台灣台中地方法院刑事第六庭
                                          法  官  簡  賢  坤
右正本證明與原本無異。
如不服本判決，應於判決送達後十日內向本院提出上訴狀，上訴於臺灣高等法院臺中
分院( 須附繕本 )。
                                          書記官
中      華      民      國      八十九      年      五      月    四    日


司法院資訊處製作；財團法人民間司法改革基金會備份。
